【裁判字號】    98,訴,3105
【裁判日期】    981023
【裁判案由】    強盜
【裁判全文】
臺灣板橋地方法院刑事判決              98年度訴字第3105號
公  訴  人  臺灣板橋地方院檢察署檢察官
被      告  乙○○
                    （另案於臺灣臺北監獄臺北分監執行中）
選任辯護人  梁育純律師
            何兆龍律師
上列被告因強盜案件，經檢察官提起公訴（98年度偵字第15076
號），本院判決如下：
    主  文
乙○○意圖為自己不法之所有，攜帶兇器，以強暴、脅迫至使不
能抗拒，而取他人之物，處有期徒刑捌年。扣案之電擊棒壹支沒
收。
    事  實
一、乙○○意圖為自己不法之所有，基於攜帶兇器而強盜之犯意
    ，於民國98年5 月30日下午4 時20分許，攜帶其所有客觀上
    對於人之生命、身體、安全構成威脅而具有危險性並可供兇
    器使用之電擊棒1 支，在臺北縣新莊巿公園路某處，攔乘子
    ○○駕駛之車牌號碼069-MB號營業小客車，沿途又更換目的
    地，待子○○駕車行經臺北縣三重巿光復路與興德路口時，
    即佯以到達目的地而指示子○○停車，並趁子○○轉頭欲向
    其收取車資新臺幣（下同）160 元之際，自其隨身攜帶之手
    提袋內取出預藏之上開電擊棒，電擊子○○之頸部，致子○
    ○受有左前額擦傷破皮、右耳後側頭皮紅腫破皮等傷害，復
    恫嚇子○○不得出聲，至使子○○不能抗拒，連忙打開車門
    逃出車外呼救，乙○○見狀，竟利用子○○因遭其強暴、脅
    迫以致不能抗拒之機會，駕駛前揭營業小客車逃離現場而強
    取子○○所有之該輛營業小客車，同時搜刮子○○置於車內
    之現金305元。乙○○強盜上開營業小客車及車內現金得逞
    後，旋即駕車途經臺北縣新莊巿返回臺北縣板橋巿，經警據
    報至臺北縣板橋巿信義路及廣權路口欲攔停逮捕，乙○○見
    狀，反而加速沿臺北縣土城巿、中和巿、板橋巿逃竄，途中
    ，不慎在臺北縣板橋巿信義路150巷口，追撞丙○○騎乘之
    車牌號碼LE3-226號重型機車，致丙○○受有腰部拉傷之傷
    害（所涉過失傷害部分未據告訴），又在臺北縣板橋巿廣權
    路與干城路口，不慎撞擊丁○○所有之車牌號碼4183-EW號
    自小客車，復在臺北縣板橋巿民族路61號前，不慎衝撞至庚
    ○○、壬○、辛○○等人停在路旁之車牌號碼615-MZ號營業
    小客車、車牌號碼0970-EV號自小客車、車牌號碼1769-LH號
    自小客車，再在臺北縣板橋巿民族路與縣民大道口，不慎撞
    擊己○○駕駛之車牌號碼5177-KG號自小客車，另在臺北縣
    板橋巿與區運路口，不慎撞擊甲○○駕駛之車牌號碼3N-0
    16 號營業小客車，更在臺北縣板橋巿民族路274巷口，不慎
    撞擊癸○○駕駛之車牌號碼6N-8301號自小客車及戊○○駕
    駛之車牌號碼P5-7898號自小客車，造成後車乘客張翡書受
    有右小腿瘀青之傷害（所涉過失傷害部分未據告訴），終於
    同日下午5時30分許，為警在臺北縣板橋巿漢生東路312號前
    攔停逮獲，並在其身上起獲前揭電擊棒1支及強盜所得之現
    金305元，另查扣子○○所有之上開營業小客車1輛（現金及
    營業小客車均經子○○立據領回），而得悉上情。
二、案經臺北縣政府警察局板橋分局移請臺灣板橋地方法院檢察
    署檢察官提起公訴。
    理  由
一、按被告以外之人於審判外之言詞或書面陳述，除法律有規定
    者外，不得作為證據；又被告以外之人於偵查中向檢察官所
    為之陳述，除顯有不可信之情況者外，得為證據；被告以外
    之人於審判外之陳述，經當事人於審判程序同意作為證據，
    法院審酌該言詞陳述或書面陳述作成時之情況，認為適當時
    ，亦得為證據，刑事訴訟法第159 條第1 項、第159 條之1
    第2 項、第159 條之5 第1 項分別定有明文。查本案以下所
    引各項證據，均經檢察官及被告乙○○、辯護人於審判程序
    中同意作為證據，且告訴人子○○於偵查中之證述係經檢察
    官告知具結義務及偽證處罰後具結所為，則本院審酌該等證
    據核無違法取證或證明力顯然過低之情事，依各該陳述作成
    時之狀況，並無不適當或顯不可信之情況，自均得為證據，
    合先敘明。
二、訊據被告固坦承在前述時間及地點攔乘被害人子○○駕駛之
    車牌號碼069-MB號營業小客車，途中曾更換目的地，嗣在臺
    北縣三重巿光復路與興德路口指示被害人子○○停車，於被
    害人子○○轉頭欲向其收取車資時，即取出電擊棒電擊至被
    害人子○○之頸部，造成被害人子○○受有上開傷勢，並趁
    被害人子○○逃出車外呼救之際，駕駛前揭營業小客車逃離
    現場，途中曾取走被害人子○○置於車內之現金305 元等情
    不諱，惟矢口否認有何攜帶兇器強盜犯行，辯稱：伊上車時
    並沒有要強盜之意思，伊係要搭計程車去臺北縣新莊巿中原
    路找朋友，到了中原路之後，伊打電話給伊朋友，伊朋友說
    渠送東西到臺北縣三重巿光復路與興德路附近，叫伊到那邊
    去找渠，伊到了光復路與興德路口後，因為伊身上錢不夠，
    就跟司機起爭執，伊想要下車，但車門鎖著，伊無法下車，
    才拿出電擊棒想要叫司機幫伊開門，沒想到司機剛好轉過來
    觸及到電擊棒，後來司機打開車門下車並且大喊搶劫，伊因
    為有案在身，身上又有吸食器及針筒，且在提藥，所以才從
    後座爬到駕駛座，想要利用計程車當交通工具離開現場，駕
    車途中，伊想說棄車後需有車錢離開，所以才拿計程車內之
    現金云云。
三、經查：
  (一)被告於98年5 月30日下午4 時20分許，攜帶其所有之電擊棒
    1 支，在臺北縣新莊巿公園路某處，攔乘被害人子○○駕駛
    之車牌號碼069-MB號營業小客車，沿途曾更換目的地，嗣在
    臺北縣三重巿光復路與興德路口，指示被害人子○○停車，
    於被害人子○○轉頭欲向其收取車資160 元時，即取出其隨
    身攜帶之電擊棒，要求被害人子○○不得出聲，惟該電擊棒
    卻電擊至被害人子○○之頸部，造成被害人子○○受有左前
    額擦傷破皮、右耳後側頭皮紅腫破皮等傷害，被害人子○○
    旋即打開車門逃出車外呼救，被告見狀，即乘機駕駛上開營
    業小客車逃離現場，沿臺北縣新莊巿、板橋巿、土城巿、中
    和巿、板橋巿逃竄，途中除拿取被害人子○○置於車內之現
    金305 元外，又不慎撞擊多輛汽、機車，迄於同日下午5 時
    30分許，始為警在臺北縣板橋巿漢生東路312 號前攔停逮獲
    等事實，業據被告迭於警詢、偵查中及本院訊問時供承不諱
    （見臺灣板橋地方法院檢察署98年度偵字第15076 號偵查卷
    第13至14頁、第70頁、第122 頁及本院98年9 月23日準備程
    序筆錄），核與被害人子○○於警詢及偵查中指述情節相符
    （見同上偵查卷第17至19頁、第121 頁），並經證人即遭被
    告駕車衝撞之車輛駕駛人（或所有人）辛○○、己○○丙○
    ○、戊○○、癸○○、甲○○於警詢時以及證人即查獲員警
    李福盛於偵查中證述明確（見同上偵查卷第20至32頁、第84
    至85頁、第117 至118 頁），且有臺北縣政府警察局板橋分
    局搜索扣押筆錄、扣押物品目錄表、贓物認領保管單、臺北
    縣政府警察局A3類道路交通事故調查報告表、道路交通事故
    現場圖、員警工作紀錄簿影本、公務電話紀錄簿影本、行政
    院衛生署臺北醫院診斷證明書各1 件以及扣案物品、現場受
    損車輛、被害人子○○受傷之照片共32張附卷可稽（見同上
    偵查卷第33至36頁、第42頁、第45至62頁、第109 至110 頁
    、第113 至116 頁），另有被告所有之電擊棒1 支扣案可資
    佐證，是上開事實，堪予認定。
  (二)又被害人子○○於警詢時指稱：被告於98年5 月30日下午4
    時15分許，在臺北縣新莊巿公園路攔乘伊駕駛之計程車，稱
    要前往臺北縣新莊巿中原路，途中一直變換目的地，直到同
    日時30分許，在臺北縣三重巿光復路與興德路口停車，被告
    問伊車資多少，伊回答160 元，正要轉頭向後方時，被告即
    以右手持電擊棒抵住伊右頸部，並恐嚇伊說如果伊喊出聲音
    就要伊死，接著伊掙脫奪出車門逃命等語（見同上偵查卷第
    17至18電），復於偵查中結證稱：伊到臺北縣新莊巿光復路
    與興德路口停車，被告詢問伊車資多少，伊說160 元，正轉
    頭要跟被告拿錢時，被告就拿電擊棒電伊頸部右後方3 下，
    並跟伊說不要出聲，伊很害怕，就趕緊跑下車等語（見同上
    偵查卷第121 頁）。則依被害人子○○於警詢及偵查中指述
    上情，被告指示被害人子○○在臺北縣三重巿光復路與興德
    路口停車後，僅詢問被害人子○○車資金額若干，旋即取出
    電擊棒電擊被害人子○○之頸部，甚至要脅被害人子○○不
    得出聲，未曾向被害人子○○表示其車資不足或爭執車門無
    法開啟之事，足見被告拿出電擊棒之目的，顯與車資多寡或
    車門有無遭上鎖等情無關，被告辯稱：伊因身上錢不夠而與
    被害人子○○起爭執，且車門上鎖以致伊無法下車，始拿出
    電擊棒想要叫被害人子○○幫伊開門云云，顯屬子虛。
  (三)復參以被告於警詢時自承：伊在臺北縣新莊巿公園路某處，
    攔下被害人子○○駕駛之車牌號碼069-MB號營業小客車，就
    跟被害人子○○說要到臺北縣新莊巿中原路，到達中原路後
    ，又向被害人子○○表示要變更下車地點至臺北縣三重巿光
    復路與興德路口，因該處人車稀少，伊就從手提袋內取出預
    藏之電擊棒朝被害人子○○之頸肩處電擊，伊係因毒癮發作
    ，始臨時起意強盜財物等語（見同上偵查卷第13、14頁），
    嗣經警逮捕並解送臺灣板橋地方法院檢察署，接受檢察官偵
    訊時亦承稱：伊下車時拿出電擊棒，抵在被害人子○○之後
    肩，叫被害人子○○拿錢出來，伊是臨時起意等語（見同上
    偵查卷第70頁），再於檢察官聲請羈押而接受本院訊問時供
    稱：伊有帶電擊棒，由後面要被害人子○○把錢拿出來等語
    （見本院98年度聲羈字第329 號卷第3 頁反面），顯見被告
    在臺北縣新莊巿公園路某處，攜帶電擊棒攔停被害人子○○
    駕駛之上開營業小客車時，自始即有利用該電擊棒要脅被害
    人子○○交付財物之意思，是其事後辯稱：伊上車時沒有要
    強盜財物之意思云云，無非卸責之詞，不足採信。
  (四)按刑法強盜罪所謂「不能抗拒」，係指行為人所為之強暴、
    脅迫等不法行為，就當時之具體事實，予以客觀之判斷，足
    使被害人身體上或精神上達於不能或顯難抗拒之程度而言。
    而所謂強暴脅迫手段，祇須抑壓被害人之抗拒，足以喪失其
    意思自由為已足，縱令被害人實際並無抗拒行為，仍於強盜
    罪之成立，不生影響（最高法院94年度臺上字第2266號判例
    及20年非字第84號判例意旨參照）。衡諸一般電擊棒可釋放
    電力，足以短暫麻痺人體之神精系統，甚至造成皮肉傷害，
    此為眾所週知之事實，而被告以其所攜帶之電擊棒電擊被害
    人子○○之頸部，確實因此造成被害人子○○受有左前額擦
    傷破皮、右耳後側頭皮紅腫破皮等傷害，已如前述，且被害
    人子○○於偵查中陳稱：被告電擊伊3 下，電擊第2 下時，
    伊還尿失禁，當時伊會害怕，但是沒有聲音可以叫等情綦詳
    （見同上偵查卷第121 頁），足徵被告以電擊棒電擊被害人
    子○○之頸部，又恫嚇渠不得出聲，已達至使被害人子○○
    不能抗拒之程度無疑，是被告利用被害人子○○已不能抗拒
    而逃出車外之機會，逕自駕駛被害人子○○所有之上開營業
    小客車逃離現場，又拿取車上之現金305 元，而強盜該輛營
    業小客車及車內現金，自該當強盜罪之構成要件，至為明確
    。至被告雖辯稱：伊係為逃離現場，才利用該輛營業小客車
    作為交通工具逃逸云云，惟被告在臺北縣三重巿光復路與興
    德路口，駕駛被害人子○○所有之上開營業小客車離開現場
    後，途經臺北縣新莊巿返回臺北縣板橋巿後，始遇警追捕而
    一路逃竄，已如前述，倘被告駕駛該輛營業小客車僅為逃離
    現場，則其大可駛至人煙稀少之偏僻處所後即棄車逃逸，更
    可規避警方查緝，豈有一路長途自臺北縣三重巿駛至臺北縣
    新莊巿、板橋巿之理？是被告辯稱：伊並無強盜上開營業小
    客車之意思云云，亦難採信。
  (五)至蒞庭檢察官雖認被告施以前述強暴、脅迫手段，係為圖得
    免於支付車資之目的，然而，被告攜帶電擊棒搭乘被害人子
    ○○駕駛之營業小客車，自始即有利用該電擊棒要脅被害人
    子○○交付財物之意思，業如前述，則其搭乘該輛營業自小
    客車及指示被害人子○○前往目的地，僅為伺機下手強盜財
    物，係其實施強盜犯罪之方法，其主觀上應無藉此獲取免付
    車資利益之意思，是檢察官認被告實施前述強暴、脅迫手段
    ，併因此獲得免於支付車資之財產上不法利益等語，容有誤
    會，併予敘明。
  (六)綜上所述，本案事證明確，被告犯行堪以認定，應予依法論
    罪科刑。
四、按刑法第321 條第1 項第3 款之攜帶兇器竊盜罪，係以行為
    人攜帶兇器竊盜為其加重條件，此所謂兇器，其種類並無限
    制，凡客觀上足對人之生命、身體、安全構成威脅，具有危
    險性之兇器均屬之，且祇須行竊時攜帶此種具有危險性之兇
    器為已足，並不以攜帶之初有行兇之意圖為必要（最高法院
    79年臺上字第5253號判例意旨參照）。查被告強盜時持以電
    擊被害人子○○所用之電擊棒，可釋放電力，足以短暫麻痺
    人體之神精系統，甚至造成被害人子○○受有左前額擦傷破
    皮、右耳後側頭皮紅腫破皮等傷害，業經詳述如前，足見該
    電擊棒屬足以殺傷人生命、身體之器械，顯為具有危險性之
    兇器。核被告所為，係犯刑法第330 條第1 項之攜帶兇器強
    盜罪。又被告強盜被害人子○○之財物時，持電擊棒電擊被
    害人子○○之頸部致渠受有前揭傷勢，係其實施強暴手段之
    當然結果，自無庸另論傷害罪。另被告以強暴、脅迫手段強
    盜被害人子○○所有之財物，包括車牌號碼069-MB號營業小
    客車1輛及車內現金305元，已如前述，而檢察官起訴書犯罪
    事實欄僅敘及被告強取車內現金305元等情，容有誤會，併
    予敘明。爰審酌被告前多次因施用毒品案件，經法院裁定送
    觀察、勒戒及強制戒治，並判處徒刑確定，有臺灣高等法院
    被告前案紀錄表1件在卷足憑，平日素行非佳，此次又攜帶
    電擊棒，隨機攔停計程車強盜財物，於得手後更為逃避緝捕
    ，沿途高速行駛並衝撞來往車輛，惡性非輕，且其犯罪後又
    飾詞否認犯行，態度不佳，兼衡其犯罪動機、目的、手段、
    強盜所獲財物價值等一切情狀，量處如主文所示之刑，以資
    懲儆。
四、扣案之電擊棒1 支，係被告所有而供犯罪所用之物，業據其
    供承在卷，應依刑法第38條第1 項第2 款規定宣告沒收。
據上論斷，應依刑事訴訟法第299 條第1 項前段，刑法第330 條
第1 項、第38條第1 項第2 款，判決如主文。
本案經檢察官黃筵銘到庭執行職務。
中    華    民    國    98    年    10    月    23    日
                  刑事第七庭審判長法  官  戴嘉清
                                  法  官  林晏鵬
                                  法  官  王瑜玲
以上正本證明與原本無異
如不服本判決應於送達後10日內向本院提出上訴狀
                                書記官  謝嘉玲
中    華    民    國    98    年    10    月    27    日
附錄本案論罪科刑法條全文：
中華民國刑法第330條
犯強盜罪而有第321 條第1 項各款情形之一者，處7 年以上有期
徒刑。
前項之未遂犯罰之。


司法院資訊處製作；財團法人民間司法改革基金會備份。
